【裁判字號】    95,交易,256
【裁判日期】    951016
【裁判案由】    過失致死
【裁判全文】
臺灣臺北地方法院刑事判決             95年度交易字第256號
公  訴  人  臺灣臺北地方法院檢察署檢察官
被      告  甲○○
上列被告因過失致死案件，經檢察官提起公訴（九十五年度偵字
二九七四號），經被告就被訴事實為有罪之陳述，由本院合議庭
裁定進行簡式審判程序，判決如下：
    主  文
甲○○過失致人於死，處有期徒刑月，如易科罰金，以銀元
佰元（即新臺幣玖佰元）折算壹日。
    事  實
一、甲○○於民國九十五年一月三十日下午六時四十分許，騎乘
    車號ＹＣＡ—九二三號重型機車（起訴書誤載車號為：ＹＣ
    Ｚ—九二三號），沿臺北市文山區○○○路○段於慢車道第
    三車道北往南方向行駛，至羅斯福路六段、與同路段二三二
    巷無號誌巷口，本應注意騎乘機車其行進、轉彎，應注意車
    前狀況並隨時採取必要安全措施，而當時天候晴、夜間光線
    有照明、路面無缺陷、無障礙物、視距良好，並無不可注意
    之情，竟疏未注意，適有行人謝陳春桃未行走於行人穿越道
    ，由西向東穿越羅斯福路六段，甲○○遂煞閃不及，發生撞
    擊，致使謝陳春桃受有頭部外傷併顱內出血之傷害，雖經送
    醫急救，仍不治死亡。
二、案經臺北市政府警察局文山第二分局報告臺灣臺北地方法院
    檢察署檢察官偵查起訴，由本院裁定進行簡式審判程序。
    理  由
一、訊據被告甲○○就於前揭時地騎乘車號ＹＣＡ—九二三號重
    型機車，因未注意車前之被害人謝陳春桃，致撞擊被害人謝
    陳春桃，致被害人謝陳春桃受重創死亡之事實，於本院調查
    、審理時均自白不諱，且：
  (一)有道路交通事故調查表、臺北市政府警察局文山第二分局交
    通分隊道路交通事故現場圖（見偵一卷第二一頁）、現場照
    片（見偵一卷第二四至三○頁）、及臺灣臺北地方法院檢察
    署檢察官現場勘驗筆錄（見相字卷第三一至三二頁）等附卷
    可參。
  (二)另被害人確係因本件交通事故受有傷害，送醫急救仍因傷重
    不治死亡，亦經臺灣臺北地方法院檢察署檢察官督同法醫師
    相驗無訛，有景美綜合醫院、天主教耕莘醫院病歷、臺北市
    消防局救護記錄、死亡通知單（見偵二卷第二一頁以下）、
    臺灣臺北地方法院檢察署勘驗筆錄、驗斷書及相驗屍體證明
    書（見相字卷第二三頁以下）在卷可稽。
  (三)由現場照片（偵一卷第二七頁）顯示：現場及羅斯福路六段
    二三二巷口已設置有路燈，且正常照射，又巷口店面「力霸
    房屋」於牆、柱上設有多面霓虹廣告招牌，視線並非不良。
    雖由現場勘驗筆顯示肇事前之路段，設有統聯客運、公車停
    靠區○○○路旁暫停有大型巴士，道路交通事故現場圖亦顯
    示：該路段公車站牌停靠站停靠區○○○○道寬度為五‧一
    公尺，而另第一至三車道則為三‧一公尺，則該第四車道停
    靠巴士距本件刮地痕產生初始點即撞擊點之第三車道，仍有
    約二公尺之空間，而有相當之反應空間、時間。是事發之際
    天晴、夜間光線照明充足、路面無缺陷、無障礙物、視距良
    好，並無使被告不能注意遵循前引交通安全法規行車之情事
    ，詎被告駕駛未注意車前狀況，為肇事因素，為有過失。又
    被告過失駕駛行為，與被害人之死亡間，具有相當因果關係
    乙節，亦堪以認定。
  (四)至被害人家屬質疑：以機車、被害人彈出之距離、刮地痕長
    達六‧七公尺，可知被告車速超過時速五十公里云云。惟刮
    地痕全長雖六‧七公尺，倘縱該痕為剎車痕，以摩擦係數表
    換算時速亦僅為三十五公里，難認為有超速之嫌，況該痕為
    未使用剎車之自然推刮痕？且由被告體重、機車重量總計，
    較被害人身體為重，故無法僅由機車刮地痕長度、被害人彈
    出血跡留存地、車損狀況等推定被告當時之車速，故並無積
    極證據可資認定被告有超速之嫌，附此敘明。
  (五)復按行人應在劃設之人行道行走，在未劃設人行道之道路，
    應靠邊行走，並不得在道路上任意奔跑、追逐、嬉戲或坐、
    臥、蹲、立，阻礙交通，道路交通安全規則第一百三十三條
    定有明文。本件被害人遭撞擊（即第三車道、第四車道間刮
    地痕起始點）後，彈落點據第四車道路緣仍有二‧一公尺之
    遙，是可認被害人該時已穿越道路至第三、四車道間乙節，
    有道路交通事故現場圖、現場照片在卷可稽；故被害人於肇
    事時係違反前開規定在道路上任意站立而阻礙交通，故被害
    人對本件事故之肇致亦同有過失，且為本件肇事主因。而本
    件經送臺北市車輛行車故鑑定委員會鑑定、覆議委員會覆議
    ，亦同此見解，有臺北市車輛行車事故鑑定委員會九十五年
    六月二十七日北鑑審字第○九五三○一八八四○○號函及附
    件鑑定意見書、臺北市行車事故鑑定覆議委員會九十五年九
    月四日第六七七五號鑑定覆議意見書可資相佐。
  (六)是依上開卷附之各項文書、證物等補強證據已足資擔保被告
    於本院調查、審理中所為之上開任意性自白之真實性，按據
    刑事訴訟法第一百五十六條之規定，自得據被告前開任意性
    自白及各該補強證據，採信被告任意、真實之自白，認
    本件事證明確，被告犯行洵堪認定，應予依法論科。
二、查被告行為後，刑法於九十四年二月二日公布，於九十五年
    七月一日施行。按行為後法律有變更者，適用行為時之法律
    ，但行為後之法律有利於行為人者，適用最有利於行為人之
    法律，現行刑法第二條第一項訂有明文。此條規定乃與刑法
    第一條罪刑法定主義契合，而貫徹法律禁止溯及既往原則，
    係規範行為後法律變更所生新舊法律比較適用之準據法，是
    刑法第二條本身雖經修正，但刑法第二條既屬適用法律之準
    據法，本身尚無比較新舊法之問題，應一律適用裁判時之現
    行刑法第二條規定以決定適用之刑罰法律，先予辨明。又以
    本次刑法修正之比較新舊法，應就罪刑有關之共犯、未遂犯
    、想像競合犯、牽連犯、連續犯、結合犯，以及累犯加重、
    自首減輕暨其他法定加減原因（如身分加減）與加減例等一
    切情形，綜其全部罪刑之結果而為比較，最高法院九十五年
    五月二十三日著有九十五年度第八次刑庭會議決議可資參照
    。經查：
  (一)刑法第二百六十七條第一項過失致死罪，法定刑得科或併科
    銀元二千元以下罰金，據修正後刑法施行法增訂第一條之一
    ：「中華民國九十四年一月七日刑法修正施行後，刑法分則
    編所定罰金之貨幣單位為新臺幣。九十四年一月七日刑法修
    正時，刑法分則編未修正之條文定有罰金者，自九十四年一
    月七日刑法修正施行後，就其所定數額提高為三十倍。但七
    十二年六月二十六日至九十四年一月七日新增或修正之條文
    ，就其所定數額提高為三倍」及刑法第三十三條第五款修正
    為：「主刑之種類如下：五、罰金：新臺幣一千元以上，以
    百元計算之」等規定，是依修正後之法律，刑法第二百六十
    七條第一項過失致死所得科處之罰金刑最高為新臺幣六萬元
    、最低為新臺幣一千元；然依被告行為時之刑罰法律，即罰
    金罰鍰提高標準條例第一條前段規定之提高倍數十倍及刑法
    第三十三條第五款規定之罰金最低額一元計算，該罪之罰金
    刑最高為銀元二萬元，最低額為銀元十元，換算為新臺幣，
    最高額雖與新法同為新臺幣六萬元，然最低額僅為新臺幣三
    十元。因此，比較上述修正前、後之刑罰法律，自以被告修
    正施行前即行為時關於科處罰金刑之法律較有利於被告。
  (二)再刑法第四十一條修正施行前為：「犯最重本刑為五年以下
    有期徒刑以下之刑之罪，而受六個月以下有期徒刑或拘役之
    宣告，因身體、教育、職業、家庭之關係或其他正當事由，
    執行顯有困難者，得以一元以上三元以下折算一日，易科罰
    金。但確因不執行所宣告之刑，難收矯正之效，或難以維持
    法秩序者，不在此限。併合處罰之數罪，均有前項情形，其
    應執行之刑逾六月者，亦同」；再於修正施行後為「犯最重
    本刑為五年以下有期徒刑以下之刑之罪，而受六個月以下有
    期徒刑或拘役之宣告者，得以新臺幣一千元、二千元或三千
    元折算一日，易科罰金。」，且修正施行前之易科罰金折算
    標準，依照修正施行前罰金罰鍰提高標準條例第二條前段（
    九十五年七月一日已刪除）規定，就其原定數額提高為一百
    倍折算一日，則本件被告依照行為時（即九十年一月十二日
    修正施行前之刑法第四十一條）與九十五年七月一日修正前
    之刑法第四十一條的易科罰金折算標準，均應以銀元三百元
    折算一日，經折算為新臺幣後，以新臺幣九百元折算為一日
    。經比較上開修正前後之刑法第四十一條規定及易科罰金折
    算標準，應修正施行前之規定，較有利於被告。
  (三)綜合上述之比較，揆諸前揭最高法院決議及修正後刑法第二
    條第一項前段、後段規定之「從舊、從輕」原則，自應適用
    被告行為時之法律應適用被告行為時之舊法，故以下未特別
    敘明者，均係指修正前之舊法，核先敘明。
三、核被告所為，係犯刑法第二百七十六條第一項過失致人於死
    罪。本院爰審酌被告之過失情節輕微，且被告犯後已坦認犯
    行，態度良好，並衡量本件被害人為肇事主因，已如前述，
    惟尚未與被害人家屬達成和解，及被告其餘之犯罪目的、犯
    罪時所受之刺激、犯罪之手段、犯人之生活狀況、品行、智
    識程度、犯罪所生之危險或損害、犯罪後之態度等一切情狀
    ，判處如主文所示之刑，並諭知易科罰金之折算標準，以示
    懲儆。
據上論斷，依刑事訴訟法第二百七十三條之一第一項、第二百九
十九條第一項前段，修正後刑法第二條第一項前段、修正前刑法
第二百七十六條條第一項、第四十一條第一項前段，修正前罰金
罰鍰提高標準條例第一條前段、第二條，判決如主文。
本案經檢察官陳焜昇到庭執行職務
中    華    民    國    95    年    10    月    16    日
                  刑事第四庭  法  官  郭惠玲
如不服本判決，應於判決送達後十日內向本院提出上訴狀（應抄
附繕本）。告訴人或被害人如對於本判決不服者，應具備理由請
求檢察官上訴，其上訴期間之計算係以檢察官收受判決正本之日
期為準。
上正本證明與原本無異。
                              書記官  鄭雅文
中    華    民    國    95    年    10    月    18    日
附錄本案論罪科刑法條全文：
刑法第二百七十六條
因過失致人於死者，處二年以下有期徒刑、拘役或二千元以下罰
金。
從事業務之人，因業務上之過失犯前項之罪者，處五年以下有期
徒刑或拘役，得併科三千元以下罰金。


司法院資訊處製作；財團法人民間司法改革基金會備份。
